【裁判字號】    97,交聲,2716
【裁判日期】    971231
【裁判案由】    違反道路交通管理處罰條例聲明異議
【裁判全文】
臺灣臺北地方法院交通事件裁定        97年度交聲字第2716號
原處分機關  臺北市交通事件裁決所
異  議  人
即受處分人  甲○○
上列受處分人因違反道路交通管理處罰條例案件，對於臺北市交
通事件裁決所中華民國97年9月22日所為之處分（原處分案號：
北市裁罰字第裁22-AEX278563號）聲明異議，本院裁定如下：
    主      文
異議駁回。
    理      由
一、按駕駛人駕駛汽車（依道路交通管理處罰條例第3條第8款規
    定，汽車包括機器腳踏車即機車），應遵守道路交通標誌、
    標線、號誌之指示，並服從交通指揮人員之指揮；汽車行駛
    至交岔路口，其行進、轉彎應遵守燈光號誌或交通指揮人員
    之指揮，道路交通安全規則第90條、第102條第1項第1款分
    別定有明文。次按汽車駕駛人，行經有燈光號誌管制之交岔
    路口闖紅燈者，處新臺幣（下同）1,800元以上5,400元以下
    罰鍰，並記違規點數3點，道路交通管理處罰條例第53條第1
    項、第63條第1項第3款亦規定甚明。是機器腳踏車之駕駛人
    如有駕駛機器腳踏車行經有燈光號誌管制之交岔路口闖紅燈
    之違規行為經警舉發，而經交通裁決主管機關調查後仍認定
    前揭違規行為屬實者，依違反道路交通管理事件統一裁罰基
    準及處理細則（以下簡稱處理細則）第44條第1項及違反道
    路交通管理事件統一裁罰基準表（以下簡稱基準表）之規定
    ，應對該機器腳踏車之駕駛人處以1,800元之罰鍰，並記違
    規點數3點。
二、本件異議人即受處分人甲○○於民國97年8月25日12時24分
    許，騎乘車牌號碼PU5-439號重型機車，行經臺北市○○路
    與紹興南街口，設有燈光號誌管制之交岔路口時，經臺北市
    政府警察局中正第一分局警備隊小隊長乙○○攔停，並以受
    處分人有「闖紅燈（東→西）」之違規事實，依違反道路交
    通管理處罰條例第53條第1項之規定開單舉發，嗣經原處分
    機關調查結果，認受處分人確有「駕車行經有燈光號誌管制
    之交岔路口闖紅燈」之違規行為，乃依道路交通管理處罰條
    例第53條第1項、第63條第1項第3款、處理細則第44條第1項
    及基準表之規定，於97年9月22日以北市裁罰字第裁22-AEX2
    78563號裁決書裁處受處分人罰鍰1,800元，並記違規點數3
    點在案。
三、受處分人聲明異議意旨略以：紹興南街是單行道，伊當日係
    騎乘機車南往北方向逆向行駛紹興南街，然後左轉徐州路，
    左轉行駛約100公尺左右即遭警察攔下，然伊並未闖紅燈，
    至多僅係逆向行駛之違規而已，為此聲明異議等語。
四、經查：
  (一)交通警員掣單舉發違反道路交通管理處罰條例所列之違規事
    實，本質上為行政處分，係公務員基於職務上權力，依法就
    特定之具體事件所為具公法上效果之單方行政行為，基於公
    務員為公法上行為具有公信力之原則，該行政處分當可被推
    定為有效，其據以依法處分之事實亦應認定為正確無誤。另
    依道路交通管理處罰條例科處行政罰事件，依據公法爭議之
    舉證責任分配法則，固應先由行政機關就其業已履踐相關正
    當法程序，以及人民應受處罰之客觀違反法令行為，負證明
    之責，異議人就行政機關已為相當證明之前開事項，若主張
    欠缺主觀歸責條件或為其他抗辯，亦須就其所辯提出反證。
    惟行政機關對於前開應為舉證事項，非不得以執行查察取締
    勤務人員，依據調查人證之程序，使就親歷事實提供不可替
    代之證明方法，尤於當場舉發交通違規事件，鑑於交通違規
    事實往往驟然而現、稍縱即逝，若硬性要求舉發員警不分違
    規情節，一律必須預留證據，俾便事後提出供法院審酌，除
    有現實技術可行性之困難外，勢將大幅提高交通管理之行政
    成本，並嚴重削弱道路交通管理之行政效能，此絕非立法者
    制定道路交通管理法規之本意，合先敘明。
  (二)受處分人於97年8月25日12時24分許，騎乘車牌號碼PU5-439
    號重型機車，行經臺北市○○路與紹興南街口時，經警攔停
    告發等情，業據證人即舉發本件違規行為之臺北市政府警察
    局中正第一分局警備隊小隊長乙○○於本院證述明確，並有
    臺北縣政府警察局舉發違反道路交通管理事件通知單在卷可
    稽，受處分人對於遭舉發開單之事實亦不否認。關於本件舉
    發過程，證人乙○○於本院具結證稱：我當時是執勤交通稽
    查勤務，執勤的地點是在徐州路8巷口的對面，執勤目標是
    要取締紹興南街違規紅燈右轉徐州路及闖越紅燈的車輛，當
    日在12點24分一部普通重型機車從紹興南街舊市○○○○○
    道上騎下來，行駛行人穿越道，當時徐州路的號誌為紅燈，
    紹興南街的號誌是綠燈，該駕駛人騎乘機車行駛行人穿越道
    以後，以90度闖越徐州路的紅燈，就穿越紹興南街，我在徐
    州路的8巷執勤地點攔下受處分人，當場請駕駛人回頭確認
    燈號為紅燈，並且有告知他剛才違規行駛人行道、行人穿越
    道及闖紅燈，在填製舉發單的時候，受處分人要求我放他一
    馬，我告知受處分人我有錄音，必須依法舉發他闖紅燈的重
    大違規，受處分人說我在威脅他，我告知為了保護自己，所
    以執勤時一定會錄音，受處分人又說他因為去醫院就醫，身
    體不舒服，所以才會有這樣的行為，要求我不要全部舉發，
    我告訴他兩項輕微的違規可以用勸導的方式進行，但是闖紅
    燈重大違規一定要開單告發，我就填製舉發單，在舉發的過
    程，因受處分人沒有帶行照，我向隊上查詢車主，得知是一
    家公司，並不是贓車，我請受處分人簽名，並告知取締違規
    事項等語明確（見本院97年12月12日訊問筆錄），並有其當
    庭繪製之現場圖可資佐證。足見受處分人確有在徐州路、紹
    興南街設有燈光號誌管制之交岔路口，違規闖越紅燈之情形
    ，受處分人辯稱當時徐州路方向號誌雖為紅燈，但紹興南街
    可左轉徐州路，故係合法左轉徐州路，並非闖紅燈，至多僅
    為逆向行駛云云，揆諸前開說明，尚有誤解，自非可採。又
    考量證人乙○○係依法令執行交通管理、取締、查察公務之
    公務員，當日係在該處執勤，與受處分人並無任何親屬關係
    ，亦無任何恩怨嫌隙，此業據證人乙○○陳明在卷，其於依
    法具結而須擔負刑法偽證罪責之情形下，仍於本院為前揭證
    言，其證言之可信性應可獲得擔保，且證人乙○○既為依法
    執行勤務之警員，其所為舉發之執行職務行為，依首揭說明
    ，原則上應可推定其為正當，且其證述均合於常情而無矛盾
    齟齬，衡情應無設詞陷害受處分人之必要。是證人乙○○所
    述內容自得援為不利於受處分人之認定。又受處分人未就證
    人乙○○之舉發有誤提出相關證據以供調查，本院復查無證
    據足資證明員警有何捏造事實違法取締之情事，則其本於維
    護交通秩序、公眾安全職責所為之舉發，揆諸首揭說明，自
    應認定其為正確無誤。是受處分人確有於上開時地駕駛車輛
    闖紅燈之違規行為甚明，其空言否認有闖紅燈之違規行為云
    云，洵無足採。又交通違規之行為人之違規情形並未嚴重危
    害交通安全、秩序或發生交通事故，且情節輕微，以不舉發
    為適當著，交通勤務警察或依法令執行交通稽查任務人員得
    對其施以勸導，免予舉發，處理細則第12條第1項定有明文
    ，惟係規定「得」對違規人施以勸導取代舉發，並非完全不
    得舉發，況本件違反道路交通管理處罰條例第53條第1項之
    闖紅燈行為，並不在前開施行細則第12條第1項各款所列舉
    得以勸導取代舉發之範圍，是警員未以勸導方式取代舉發，
    依法亦無違誤，併予敘明。
五、綜上所述，受處分人確有駕駛人駕駛機器腳踏車，行經有燈
    光號誌管制之交岔路口闖紅燈之違規行為，從而原處分機關
    依道路交通管理處罰條例第53條第1項、處理細則第44條第1
    項暨基準表之規定，裁處受處分人罰鍰1,800元，並依同條
    例第63條第1項第3款之規定記違規點數3點，核無違誤。本
    件受處分人之異議為無理由，自應裁定將其異議駁回。
據上論斷，應依道路交通案件處理辦法第19條，裁定如主文。
中    華    民    國    97    年    12    月    31    日
                  交通法庭  法  官  林庚棟
以上正本證明與原本無異。
如不服本裁定，應於送達後5日內向本院提出抗告狀。
                            書記官  殷玉芬
中    華    民    國    97    年    12    月    31    日


司法院資訊處製作；財團法人民間司法改革基金會備份。
